【裁判字號】    98,台上,2396
【裁判日期】    980430
【裁判案由】    重傷害
【裁判全文】
最高法院刑事判決            九十八年度台上字第二三九六號
上  訴  人  甲○○
選任辯護人  張景源律師
上列上訴人因重傷害案件，不服台灣高等法院中華民國九十五年
八月十五日第二審判決（九十五年度上訴字第二一一三號，起訴
案號：台灣台北地方法院檢察署九十四年度偵字第一七０一二號
），提起上訴，本院判決如下：
    主  文
上訴駁回。
    理  由
按刑事訴訟法第三百七十七條規定：上訴於第三審法院，非以判
決違背法令為理由不得為之；是提起第三審上訴，應以原判決違
背法令為理由，係屬法定要件；如果上訴理由書狀並未依據卷內
訴訟資料具體指摘原判決不適用何種法則或如何適用不當，或所
指摘原判決違法情事顯與法律規定得為第三審上訴理由之違法情
形不相適合時，均應認其上訴為違背法律上之程式，予以駁回。
本件原判決撤銷第一審之科刑判決，改判依想像競合犯之規定，
從一重論處上訴人甲○○使人受重傷罪刑（處有期徒刑七年），
已詳敘其調查證據之結果及證據取捨並認定事實之理由；所為論
斷，均有卷存證據資料可資覆按。從形式上觀察，原判決並無違
背法令之情形。上訴人之上訴意旨略稱：(一)原審於準備程序訊問
證人潘許竹菊時，所踐行之調查程序違法。原判決以上訴人及辯
護人未對潘許竹菊先前所為之供述聲明異議，即認為有證據能力
並以之為判斷基礎，判決當然違背法令。(二)上訴人測謊未過，有
諸多原因，不可依測謊結果為上訴人有罪之認定。況且鑑定機關
法務部調查局（下稱調查局）並未主動告知上訴人得拒絕受測，
上訴人於測謊過程中雖未拒絕受測，但不能補正調查局告知義務
之欠缺。本件測謊鑑定報告欠缺合法程式要件，自不具證據能力
。(三)洪辜葉、潘許竹菊及潘凌雲之陳述均是傳聞自林惠娥，應無
證據能力，亦無法作為林惠娥供述內容之補強證據。且林惠娥雖
稱：彼於案發時「有喊甲○○潑我硫酸」等語，但案發時在場之
洪辜葉、距離林惠娥較近之潘許竹菊於偵訊中均供稱：「未看到
誰潑林惠娥硫酸」、「未聽到林惠娥喊叫甲○○潑她硫酸」等情
，所述已不相符合；而潘凌雲係事後自屋內跑出，亦未目擊上訴
人在現場實行犯罪行為，原判決以彼等之陳述作為證據，有違採
證法則。(四)原判決以林惠娥戴有眼鏡，雙眼未遭硫酸波及而得目
睹一切經過，因此採信彼之指述，認定係上訴人潑灑硫酸；而洪
辜葉、潘許竹菊雖未戴眼鏡，然彼二人眼睛均未受傷，亦可目睹
一切經過，何以彼二人未看見係上訴人潑灑硫酸？原判決對於眼
睛均未受傷之林惠娥、洪辜葉、潘許竹菊，分別做出「能目睹一
切」及「不能目睹」之不同認定，理由顯然矛盾。(五)縱認上訴人
有對林惠娥潑灑硫酸，但對林惠娥造成之傷害程度，應以治療後
最終複驗之結果為準。上訴人於原審請求就林惠娥所受之傷害送
請鑑定，但原審憑勘驗林惠娥之「疤痕」結果即認定係難治之傷
害，忽略「功能有無喪失或重大影響」等重傷害之要件，有應於
審判期日調查之證據未予調查之違法等語。
惟查：原判決依憑證人即被害人林惠娥、洪辜葉、潘許竹菊及證
人潘凌雲（潘許竹菊之子）之證詞及卷附遭硫酸腐蝕之衣褲照片
、林惠娥身體遭硫酸灼傷之照片、國立台灣大學醫學院附設醫院
診斷證明書、私立中山醫學院附設孫中山先生紀念醫院診斷證明
書、函、台北市立聯合醫院函、調查局鑑定通知書等各項證據資
料，於理由欄內詳敘認定上訴人有原判決事實欄二所載，以一潑
灑硫酸犯行，同時重傷害林惠娥既遂及重傷害洪辜葉、潘許竹菊
未遂所憑之證據及理由。並就上訴人否認本件犯罪所辯：案發時
，其身在母親家中，未在現場等語及其所舉證人高添進、陳明章
之證詞，如何與事實不符而無足採之理由，詳加論敘（見原判決
理由欄二之(六)）。且對辯護人所辯：洪辜葉、潘許竹菊及潘凌雲
均未目睹潑灑硫酸之人，足證林惠娥所述不實；潘凌雲之轉述，
係傳聞自林惠娥之陳述，應無證據能力；林惠娥所受傷害是否達
於重傷害程度，有另為調查或鑑定之必要及測謊鑑定報告不得作
為有罪之唯一證據等各節，逐一予以指駁，另敘明不再就林惠娥
之傷勢重為鑑定之理由（見原判決理由欄二之(一)、(四)、(五)、(七)）
。經核原判決並無查證未盡、違背證據法則、經驗法則、論理法
則、判決理由不備、理由矛盾或適用法則不當之違誤。上訴意旨
(三)、(四)、(五)均置原判決事實欄明確認定及理由欄已詳予說明之事
項於不顧，任意指摘原判決違背法令，無非就原審採證認事職權
之適法行使及原判決已明白論斷之事項，重為事實上之爭執，難
認係合法之第三審上訴理由。又測謊鑑定，係依一般人在說謊時
，會產生遲緩、緊張、恐懼、不安等心理波動現象，乃以科學方
法，由鑑定人利用測謊儀器，將受測者之上開情緒波動反應情形
加以紀錄，用以判別受測者之供述是否真實。故測謊鑑定，倘鑑
定人具備專業之知識技能，復事先獲得受測者之同意，所測試之
問題及其方法又具專業可靠性時，該測謊結果，如就否認犯罪有
不實之情緒波動反應，雖不能採為有罪之唯一證據，但非無證據
能力，仍得供裁判之佐證，其證明力如何，事實審法院自得依職
權自由判斷。原判決已敘明依卷附調查局民國九十四年四月七日
調科參字第０９４００１５３７９０號函及所附上訴人之測謊問
卷、生理紀錄圖暨施測人吳家隆測謊技術課程結業證書影本等證
據資料（見原審法院九十四年度上更(二)字第一五０號卷第二九頁
），足認上訴人於八十八年七月二十六日接受測謊鑑定之結果，
足憑為其不利證據之理由（見原判決理由欄二之(七)），且原判決
並非以該測謊結果作為不利上訴人認定之唯一證據，採證並無違
法情形。上訴意旨(二)以調查局應主動告知其得拒測云云，係屬個
人意見，不得執為第三審上訴之適法理由。另原審於九十五年七
月三日行準備程序時，係以告訴人身分傳喚潘許竹菊為陳述，並
非以證人身分為訊問（見原審卷第三二、三五頁），尤無違反刑
事訴訟法第二百七十九條第一項、第二百七十六條第一項之規定
可言。上訴意旨(一)及其他上訴意旨顯非依據卷內訴訟資料具體指
摘原判決有何違背法令之情形，徒憑己見，任意指摘，核與法律
規定得為第三審上訴理由之違法情形不相適合。應認上訴人對重
傷害部分之上訴為違背法律上之程式，予以駁回。另本件得上訴
之重傷害部分，上訴人之上訴不合法，本院從程序上予以駁回，
對於與重傷害部分具想像競合犯關係之刑法第三百五十四條（毀
損潘許竹菊衣物）部分，屬刑事訴訟法第三百七十六條第一款之
案件，此部分既經第二審判決，依法不得上訴於第三審法院，自
無從適用審判不可分原則，併為實體上審判；上訴人對此部分之
上訴亦不合法，併予駁回。又本院為法律審，上訴人具狀提出剪
報、台北律師公會刑事辯護手冊等資料，均無從審酌，附此敘明
。
據上論結，應依刑事訴訟法第三百九十五條前段，判決如主文。
中    華    民    國  九十八  年    四    月   三十   日
                      最高法院刑事第七庭
                          審判長法官  林  永  茂
                                法官  吳  昆  仁
                                法官  蘇  振  堂
                                法官  蕭  仰  歸
                                法官  林  立  華
      本件正本證明與原本無異
                                      書  記  官
中    華    民    國  九十八  年    五    月    四    日
                                                Ａ


司法院資訊處製作；財團法人民間司法改革基金會備份。
